臺灣士林地方法院刑事判決　　　　　　　96年度易字第1563號
公　訴　人　臺灣士林地方法院檢察署檢察官
被　　　告　甲○○
上列被告因詐欺案件，經檢察官提起公訴（96年度偵緝字第808
號），被告於本院準備程序中就被訴之事實為有罪之陳述，經本
院合議庭裁定改由受命法官獨任依簡式審判程序審理並判決如下
：
    主  文
甲○○幫助意圖為自己不法之所有，以詐術使人將本人之物交付
，處有期徒刑肆月，如易科罰金以新台幣壹仟元折算壹日。減為
有期徒刑貳月，如易科罰金以新台幣壹仟元折算壹日。
    事  實
一、甲○○明知將自己銀行帳戶販賣他人使用而成為人頭帳戶，
    可能幫助詐欺犯罪者將被害人因受詐欺而匯入該帳戶之金錢
    以現金提領，致被害人或警方僅能查知帳戶名義人，而無從
    追查該詐欺犯罪者及金錢實際流向，仍不違其本意，基於幫
    助詐欺犯意，於民國95年8 月間某日，在臺北市士林區捷運
    站附近，以新臺幣（下同）3,000 元之代價，將其所有國泰
    世華商業銀行股份有限公司（下稱國泰世華商銀）大安分行
    第000000000000000 帳號之存摺、提款卡、密碼及語音密碼
    ，販賣與姓名年籍不詳之詐騙集團成員，供該詐欺集團作為
    存、提、匯款之用，以此方式幫助該詐欺集團向他人詐取財
    物。嗣該詐騙集團成員於95年8 月23日某時，在不詳地點，
    利用電腦設備連結網際網路，以林芸（另由檢察官移轉台灣
    桃園地方法院檢察署偵辦）向亞虎國際資訊股份有限公司申
    請之cinlincl帳號，登入雅虎奇摩拍賣網站上，佯稱為賣家
    並登載拍賣筆記型電腦廣告之訊息，適乙○○上網瀏覽看見
    後即參加競標，該犯罪集團隨即發送電子郵件予乙○○，謊
    稱乙○○以1 萬8,900 元之價格標得，致使乙○○陷於錯誤
    ，乃於同月24日上午11時40分許，前往臺北市○○區○○路
    4 段33號中國信託商業銀行自動櫃員機匯款1 萬8,900 元至
    甲○○上開銀行帳戶內，嗣乙○○發覺有異報警處理，始循
    線查悉上情。
二、案經臺北市政府警察局大同分局報告臺灣士林地方法院檢察
    署檢察官偵查起訴。
    理  由
一、訊據被告甲○○對於能預見其提供帳戶予不相識之人使用，
    可能幫助詐欺犯罪者將被害人因受詐欺而匯入該帳戶之金錢
    以現金提領，致被害人或警方僅能查知帳戶名義人，而無從
    追查該詐欺犯罪者及金錢實際流向，仍不違其本意，基於幫
    助詐欺犯意，將其開戶取得之國泰世華商銀大安分行第0000
    00000000000 帳號之存摺、提款卡、密碼及語音密碼，售予
    詐騙集團成員，供作為其存、提、匯款之用等情，坦承不諱
    ，而犯罪集團利用上開銀行帳戶將被害人因受詐欺而匯入該
    帳戶之金錢以現金提領等情，並經被害人乙○○於警詢（
    當事人均同意作為證據）證述甚詳，此外復有雅虎奇摩拍賣
    網頁5 張、中國信託商業銀行自動櫃員機列印紙1 張、國泰
    世華商銀大安分行客戶存款資料、交易明細資料、存款交易
    查詢表各1 份附於偵查卷可稽，事證明確。
二、按金融存款帳戶，事關存戶個人財產權益之保障，與存戶之
    印鑑章結合，其專屬性、私密性更形提高，一般人亦均有應
    妥為保管存摺、印鑑章，以防止存摺、印鑑章被他人冒用之
    認識，縱有特殊情況偶有將存摺、印鑑章交付他人之需，亦
    必深入瞭解其用途後再行提供以使用，恆係吾人日常生活經
    驗與事理；且金融帳戶為個人理財之工具，申請開設金融帳
    戶並無任何特殊之限制，一般民眾皆可以存入最低開戶金額
    之方式申請開戶，一個人可以在不同之金融機構申請多數之
    存款帳戶使用，並無何困難，此乃眾所週知之事實。則依一
    般人之社會生活經驗，苟見非親非故之人不以自己名義申請
    開戶，反而以出價收購或租用之方式向他人蒐集金融機構帳
    戶供己使用，衡情對收購者將所收購之帳戶用於詐欺犯罪乙
    節當有預見。況觀諸現今社會上，詐騙集團收購人頭帳戶，
    持以作為信貸、手機簡訊詐欺之事，常有所聞，出賣或出借
    帳戶予非親非故之人，受讓人係為謀非正當資金進出，而隱
    瞞行為人身份曝光之不法使用，幾乎已成為人盡皆知之犯罪
    手法等情，益當信而有徵。本件被告明知將存摺、提款卡、
    提款卡密碼、語音轉帳密碼等有關個人財產、身分之物品，
    淪落於不明人士手中，極易被利用為與財產有關之犯罪工具
    ；而與被告身分上不具密切關係之人，竟願以現金收購金融
    機構帳戶，徵求被告提供帳戶以為使用，被告並為求小利加
    以同意，顯然對於該帳戶作為不法使用，有所認識且並不違
    背其本意，是雖卷內事證並無積極證據證明被告知悉該詐欺
    犯罪集團將如何犯罪，而無法於本件認定被告有共同詐欺之
    犯罪認識，但其既對帳戶出賣交付他人使用，可能遭犯罪集
    團用以犯罪有所預見，且不違背本意而為之，應有幫助詐欺
    取財之不確定故意甚明。
四、核被告所為，係犯刑法第339 條第1 項詐欺取財之幫助犯。
    被告對詐欺正犯提供帳戶資以助力，但並未參與詐欺犯罪行
    為之實行，應屬幫助他人實行犯罪行為，為幫助犯，應依刑
    法第30條第2 項規定減輕其刑。爰審酌被告犯罪之動機、手
    段、生活狀況、智識程度、犯罪所生之損害其犯後坦承犯行
    ，深表悔悟等一切情狀，量處如主文所示之刑，並諭知易科
    罰金之折算標準，以示懲儆。又被告為本件犯罪時間係在96
    年4 月24日以前，所犯之罪，合於減刑條件，且亦無該條例
    第5 條不減刑之例外規定（被告係於減刑條例96年7 月16
    日施行前之96年6 月20日經通緝，並於減刑條例施行前之96
    年6 月20日經警緝獲），應依中華民國96年罪犯減刑條例第
    2 條第1 項第3 款予以減輕其宣告刑二分之一，併諭知易科
    罰金之折算標準。
據上論斷，應依刑事訴訟法第273 條之1 第1 項、第299 條第1
項前段，刑法第339 條第1 項、第30條第2 項、第41條第1 項前
段，刑法施行法第1 條之1 ，中華民國96年罪犯減刑條例第2條
第1 項第3 款、第7 條，判決如主文。
本案經檢察官翁偉倫到庭執行職務
中　　華　　民　　國　　96　　年　　10　　月　　12　　日
                  刑事第一庭法  官  賴邦元
以上正本證明與原本無異。
如不服本判決，應於收受送達後10日內向本院提出上訴書狀，其
未敘述上訴之理由者並得於提起上訴後20日內向本院補提理由書
（均須按他造當事人之人數附繕本）。
                            書記官  游育慈
中　　華　　民　　國　　96　　年　　10　　月　　12　　日
附錄本案論罪科刑法條之依據：
中華民國刑法第339條
（普通詐欺罪）
意圖為自己或第三人不法之所有，以詐術使人將本人或第三人之
物交付者，處5 年以下有期徒刑、拘役或科或併科1 千元以下罰
金。
以前項方法得財產上不法之利益或使第三人得之者，亦同。
前二項之未遂犯罰之。
